臺灣板橋地方法院刑事判決　　　　　　100 年度訴字第2400號
公　訴　人　臺灣板橋地方法院檢察署檢察官
被　　　告　王則鈞
上列被告因違反毒品危害防制條例案件，經檢察官提起公訴（10
0 年度撤緩毒偵字第116 號），被告於準備程序中就被訴事實為
有罪之陳述，本院合議庭裁定由受命法官獨任行簡式審判程序，
茲判決如下：
    主  文
王則鈞施用第一級毒品，處有期徒刑陸月，如易科罰金，以新臺
幣壹仟元折算壹日。
    事  實
一、王則鈞明知海洛因為毒品危害防制條例所列管之第一級毒品
    ，依法不得持有及施用，竟基於施用第一級毒品之犯意，於
    民國98年11月11日下午將近5 時許（起訴書誤載為4 時許，
    應予更正），在位於臺北縣板橋市（現已改制為新北市板橋
    區○○○路○ 段227 號之香亭賓館20 5室，以捲菸之方式，
    施用海洛因1 次。嗣於同日下午5 時許，在上開地點當場為
    警查獲王則鈞與其胞兄王宗翰及友人陳志瑋共三人，並扣得
    王宗翰所持有之海洛因2 包（驗餘淨重共計0.038 公克）、
    陳志瑋所持有之海洛因殘渣袋1 個及注射針筒1 支，經對王
    則鈞採集尿液送驗，檢驗結果呈鴉片類陽性反應，始悉上情
    （王宗翰、陳志瑋涉犯施用第一級毒品犯行，另經臺灣板橋
    地方法院檢察署檢察官分別以98年度毒偵字第8535號、98
    年度毒偵字第8537號為緩起訴處分確定）。
二、案經臺北縣政府警察局（現已改制為新北市政府警察局，以
    下仍援用原名）板橋分局移送臺灣板橋地方法院檢察署檢察
    官偵查起訴。
    理  由
一、本件被告王則鈞所犯係死刑、無期徒刑、最輕本刑為3 年以
    上有期徒刑以外之罪，其於準備程序中就被訴事實為有罪之
    陳述，本院告知簡式審判程序之旨，並聽取公訴人、被告之
    意見後，經合議庭裁定由受命法官獨任進行簡式審判程序審
    理，合先敘明。
二、上揭犯罪事實，業據被告於警詢、偵查、本院準備程序及審
    理時坦承不諱，並有查獲現場照片3 張附卷可稽，而其於98
    年11月11日晚間6 時許為警採集之尿液，經送台灣檢驗科技
    股份有限公司檢驗，確認結果呈鴉片類陽性反應乙節，有該
    公司98年11月26日出具之濫用藥物檢驗報告、臺北縣政府警
    察局板橋分局偵查隊偵辦毒品案件被移送人姓名及代碼對照
    表各1 紙在卷可憑，足以佐證被告自白與事實相符，堪以採
    信。其犯行洵堪認定，應依法論科。
三、按毒品危害防制條例對於施用第一、二級毒品者，認其係具
    有「病患性犯人」之特質，採行觀察、勒戒以戒除其身癮之
    措施。犯同條例第10條之罪者，依同條例第20條、第23條之
    規定，將其刑事處遇程序，區分為「初犯」及「五年內再犯
    」、「五年後再犯」。依其立法理由之說明：「初犯」，始
    須經觀察、勒戒；經觀察、勒戒執行完畢釋放後，「五年內
    再犯」者，因其再犯率甚高，原實施之觀察、勒戒既已無法
    收其實效，應依法追訴。至於經觀察、勒戒執行完畢釋放後
    ，「五年後再犯」者，前所實施之觀察、勒戒已足以遮斷其
    施用毒品之毒癮，為期自新及協助其斷除毒癮，仍適用「初
    犯」規定，先經觀察、勒戒之程序。於此，僅限於「初犯」
    及「五年後再犯」二種情形，始應先經觀察、勒戒程序。復
    按毒品危害防制條例第24條規定本法第20條第1 項及第23條
    第2 項之程序，於檢察官先依刑事訴訟法第253 條之1 第1
    項、第253 條之2 之規定，為附命完成戒癮治療之緩起訴處
    分時，或於少年法院（地方法院少年法庭）認以依少年事件
    處理法程序處理時，不適用之（第1 項）。前項緩起訴處分
    ，經撤銷者，檢察官應依法追訴（第2 項）。係一般刑事訴
    訟程序之例外規定，屬刑事訴訟法第1 條第1 項規定之「其
    他法律所定之訴訟程序」。該第2 項既規定，前項（第1 項
    ）緩起訴處分，經撤銷者，檢察官應依法追訴，即已明示施
    用毒品案件於撤銷緩起訴處分後之法律效果為「依法追訴」
    ，而非適用刑事訴訟法第253 條之3 所定撤銷緩起訴處分後
    得「繼續偵查或起訴」規定，此乃因檢察官已依毒品危害防
    制條例第24條第1 項為附命完成戒癮治療之緩起訴處分，被
    告事實上已接受等同「觀察、勒戒」之處遇，惟其竟未能履
    行該條件，自應於撤銷緩起訴處分後依法起訴，而無再次聲
    請法院裁定觀察、勒戒之必要（最高法院100 年度第1 次刑
    事庭會議決議意旨參照）。是被告本件施用毒品犯行，前經
    臺灣板橋地方法院檢察署檢察官於99年1 月5 日以98年度毒
    偵字第8536號為附命完成戒癮治療之緩起訴處分，嗣因被告
    於履行期間另因施用毒品案件，為同署檢察官以100 年度毒
    偵字第2661號提起公訴，並於100 年8 月15日以100 年度撤
    緩字第516 號撤銷緩起訴處分等情，有上開緩起訴處分書及
    撤銷緩起訴處分書在卷足憑，揆諸前揭決議意旨，被告所犯
    本件施用毒品犯行，自應依法進行追訴。
四、再按海洛因為毒品危害防制條例第2 條第2 項第1 款所定之
    第一級毒品，核被告所為，係犯毒品危害防制條例第10條第
    1 項之施用第一級毒品罪，其施用前持有海洛因之低度行為
    ，為施用之高度行為所吸收，不另論罪。爰審酌被告施用海
    洛因行為，非僅戕害自己身心健康，並嚴重危害社會風氣，
    應予非難；兼衡其智識程度為高中畢業（見警詢筆錄），犯
    罪之動機、目的，所犯尚未危害他人法益，且為警查獲後自
    始即坦承犯行，犯罪後態度尚佳，本件為首次施用第一級毒
    品海洛因遭警查獲等一切情狀，量處如主文所示之刑，並諭
    知如易科罰金之折算標準，以資懲儆。
五、至扣案之海洛因2 包（驗餘淨重共計0.038 公克），固屬本
    件查獲之第一級毒品，惟係同案被告王宗翰所持有之物；另
    扣案之海洛因殘渣袋1 個、注射針筒1 支，則為同案被告陳
    志瑋所有之物，業經被告及王宗翰、陳志瑋於警詢及偵查中
    陳述明確，且經本院分別以100 年度聲字第3727號、100 年
    度聲字第4093號裁定宣告沒收銷燬及沒收，此有本院上開裁
    定2 份附卷可稽，是上開扣案物品均不予宣告沒收，附此敘
    明。
據上論斷，應依刑事訴訟法第273 條之1 第1 項、第299 條第1
項前段，毒品危害防制條例第10條第1 項，刑法第11條前段、第
41條第1 項前段，判決如主文。
本案經檢察官周芳怡到庭執行職務。
中    華    民    國   100    年    11    月    11    日
                  刑事第十二庭  法  官  曹惠玲
上列正本證明與原本無異。
如不服本判決，應於判決送達後10日內敘明上訴理由，向本院提
出上訴狀 (應附繕本) ，上訴於臺灣高等法院。其未敘述上訴理
由者，應於上訴期間屆滿後20日內向本院補提理由書「切勿逕送
上級法院」。
                                書記官  蕭佩宜
中    華    民    國   100    年    11    月    11    日
附錄本案論罪科刑法條全文：
毒品危害防制條例第10條
施用第一級毒品者，處6 月以上5 年以下有期徒刑。
施用第二級毒品者，處3 年以下有期徒刑。